【裁判字號】    99,抗,980
【裁判日期】    990702
【裁判案由】    聲明異議
【裁判全文】
臺灣高等法院民事裁定                   99年度抗字第980號
抗  告  人  乙○○
抗告人因債權人同榮實業股份有限公司與相對人甲○○間，清償
債務強制執行事件，相對人就中華民國99年 4月22日臺灣板橋地
方法院98年度司執字第 74820號司法事務官所為處分(裁定)，聲
明異議，對於中華民國99年 5月20日臺灣板橋地方法院99年度執
事聲字第195號所為裁定，提起抗告，本院裁定如下：
    主  文
抗告駁回。
抗告程序費用由抗告人負擔。
    理  由
一、相對人聲明異議意旨略以：原法院98年度司執字第 74820號
    債權人同榮實業股份有限公司(以下稱同榮公司)與相對人甲
    ○○間，清償債務強制執行事件，尚有其他債權人萬泰商業
    銀行(以下稱萬泰銀行)、日盛國際商業銀行 (以下稱日盛銀
    行)聲請併案執行，依強制執行法第 33條之規定擬制參與分
    配，竟未依強制執行法第34條第 5項之規定通知相對人，其
    強制執行程序顯有瑕疵，以致相對人在不知萬泰銀行、日盛
    銀行聲請併案執行之情形下，清償同榮公司之債務；同榮公
    司亦已於原法院所定民國(以下同)99年 4月16日拍賣期日前
    之99年 4月14日具狀撤回強制執行之聲請，原法院又未於參
    與分配或併案執行之債權人聲請繼續執行之情況下，停止拍
    賣程序，竟仍於99年 4月16日將相對人所有不動產予以拍定
    ，其拍賣程序亦顯有重大瑕疵；為此，對於原法院司法事務
    官所為拍定程序之處分，聲明異議，求為撤銷拍定之強制執
    行程序。
二、原法院裁定略以：原法院98年度司執字第 74820號債權人同
    榮公司與相對人甲○○間，清償債務強制執行事件，尚有其
    他債權人萬泰銀行、日盛銀行聲請併案執行，執行債權人同
    榮公司於拍賣期日前撤回強制執行之聲請，原法院司法事務
    官未公告停止拍賣程序，未通知其他債權人聲請繼續執行，
    仍就相對人所有不動產逕行拍定，其拍賣程序顯有重大瑕疵
    ，相對人對於司法事務官所為拍定程序之處分聲明異議，為
    有理由，司法事務官駁回相對人異議之處分不當，廢棄司法
    事務官所為駁回異議之裁定(處分)。
三、抗告意旨略以：執行債權人同榮公司撤回強制執行之聲請狀
    ，未於拍賣期日及時到達司法事務官，相對人又未於拍賣期
    日到場聲明，司法事務官所為拍賣程序並無瑕疵，駁回相對
    人異議之處分，難認有所不當等語。
四、按：對於已開始實施強制執行之債務人財產，他債權人再聲
    請強制執行者，已實施執行行為之效力，於為聲請時及於該
    他債權人，應合併其執行程序，並依前二條之規定辦理，強
    制執行法第33條定有明文；此項規定，即所謂擬制參與分配
    ，執行法院應依同法第31條、第32條之規定辦理；「債權人
    撤回強制執行之聲請時，如他債權人已依強制執行法第34條
    第 1項之規定聲明參與分配者，得聲請繼續執行。」司法院
    令發布「辦理強制執行事件應行注意事項」第16條第 1項定
    有明文。司法院編訂「法院辦理民事執行實務參考手冊」第
    二編第二章第三節對於不動產之執行，於拍賣程序亦有「於
    拍賣期日前有債權人聲請撤回或延緩執行之情形者，應即公
    告停止拍賣。」之論述(96年版第 267頁)，由上揭「辦理強
    制執行事件應行注意事項」之規定、及論述意旨，執行債權
    人於拍賣期日前撤回強制執行之聲請時，應即公告停止拍賣
    ，並通知其他併案或參與分配之債權人，由併案或參與分配
    之債權人得以聲請繼續執行。蓋執行債權人為強制執行程序
    之當事人，於拍賣期日前撤回強制執行之聲請，基於強制執
    行程序當事人進行主義之原則，即應停止強制執行之程序，
    方符執行債權人之意旨。至於強制執行法第33條及辦理強制
    執行應行注意事項第18條第 3項之規定，乃係就禁止雙重查
    封行為及執行行為效力共享制度而設，亦即執行債權人實施
    執行行為之效力，及於後執行債權人；換言之，後執行債權
    人得續行已實行之執行程序，並依參與分配之規定辦理；詳
    言之，即前執行程序已實施查封之執行行為，於後執行債權
    人聲請執行時，即生潛在之查封效力，毋庸另行實施查封程
    序，先執行之程序撤回時，併案執行債權人於聲請繼續行執
    行時，其潛在查封效力，即告顯現 (參見最高法院99年度臺
    抗字第113號民事裁定)。惟在執行債權人強制執行程序時，
    其他併案債權人僅係潛在之執行債權人，強制執行程序之實
    行與否應取決於執行債權人，於執行債權人撤回強制執行之
    聲請時，多數潛在執行債權人未具狀聲請繼續執行前，尚難
    認有執行債權人存在。
五、次按：原法院98年度司執字第35189號臺北富邦商業銀行(以
    下稱臺北富邦銀行 )與相對人間清償債務強制執行事件，臺
    北富邦銀行以原法院97年度促字第 27581號支付命令為執行
    名義，聲請查封相對人所有門牌號碼臺北縣永和市○○○路
    ○段245號6樓之2之房地，並調假扣押卷執行鑑價、拍賣程序
    ，嗣執行債權人臺北富邦銀行於拍賣期日前具狀撤回強制執
    行之聲請，原法院即依前揭規定公告停止拍賣，並於98年 9
    月 9日通知併案債權人同榮公司限期具狀聲請繼續執行等事
    實，有原法院98年度司執字第 35189號強制執行卷足稽；98
    年 9月17日併案債權人同榮公司即具狀聲請繼續執行，原法
    院即以98年度司執字第 74820號繼續執行拍賣程序，同時核
    定於99年 4月16日進行第二次拍賣程序，執行債權人同榮公
    司於拍賣期日前即99年 4月14日向原法院板橋第二院區具狀
    聲請撤回強制執行，原法院未依前揭規定公告停止拍賣程序
    ，亦未通知其他併案債權人聲請繼續執行，於無執行債權人
    之情況下，仍於99年 4月16日進行拍賣程序，而拍定予抗告
    人，所為拍定程序之處分，即非妥適；相對人聲明異議非無
    理由，原法院司法事務官駁回相對人之異議，顯係對於禁止
    雙重查封之效力有所誤解，容有未恰，原裁定予以廢棄，經
    核尚無違誤。
六、執行債權人同榮公司撤回強制執行之聲請狀，已於拍賣期日
    99年4月16日前之99年4月14日到達原法院，其撤回之意思表
    示已發生效力，其聲請狀於拍賣期日始到達司法事務官，係
    屬原法院之行政作業程序，或相對人未於拍賣期日到場聲明
    ，均不影響撤回強制執行已發生之效力，原法院司法事務官
    所為拍定程序之處分，即有未當；抗告人持以指摘原裁定不
    當，求予廢棄，為無理由，應予駁回。至於萬泰銀行於99年
    4月22日(附於原法院99年度司執字第 25036號卷，司法事務
    官之裁定誤載為99年4月19日)具狀聲請續行執行不動產拍賣
    ，已逾前揭應停止拍賣之期日，其聲請續行執行不動產拍賣
    ，充其量僅得另行續行其拍賣程序，非足以治癒不當拍定程
    序之處分，併此敘明。
七、據上論結，本件抗告為無理由，依強制執行法第30條之 1、
    民事訴訟法第495條之1第1項、第449條第1項、第95條、第7
    8條之規定，裁定如主文。
中    華    民    國    99    年     7    月     2    日
                    民事第五庭
                        審判長法  官  李錦美
                              法  官  鍾任賜
                              法  官  陳博享
正本係照原本作成。
本裁定除以適用法規顯有錯誤為理由外，不得再抗告。如提起再
抗告，應於收受後10日內委任律師為代理人向本院提出再抗告狀
。並繳納再抗告費新台幣１千元。
中    華    民    國    99    年    7     月    2     日
                              書記官  鄭靜如

司法院資訊處製作；財團法人民間司法改革基金會備份。
